臺灣雲林地方法院刑事判決
109年度訴字第906號
公  訴  人  臺灣雲林地方檢察署檢察官
被      告  吳信毅


選任辯護人  曾彥錚律師(法扶律師)
上列被告因違反毒品危害防制條例等案件，經檢察官提起公訴（
109年度偵字第7637號），及移送併辦(110年度偵字第544號)，
本院判決如下：
　　主　　文
甲○○犯如附表ㄧ編號1至5所示之罪，各處如附表一編號1至5主文
欄所示之刑及沒收。應執行有期徒刑肆年貳月。　　
　　犯罪事實
一、甲○○明知甲基安非他命屬毒品危害防制條例第2條第2項第2
    款所規定之第二級毒品，且甲基安非他命亦經衛生福利部食
    品藥物管理署公告列為禁藥管理，屬藥事法第22條第1項第1
    款規定之禁藥，均不得持有、販賣及轉讓，竟分別為下列犯
    行：
　㈠甲○○基於販賣第二級毒品甲基安非他命以牟利之各別犯意，
    持用SAMSUNG廠牌手機1支（內含門號0000000000號SIM卡1枚
    ，下稱甲門號）為聯絡通訊工具，於附表一編號1至4所示之
    時間、地點，販賣甲基安非他命予劉明祥、蔡宗翰（毒品交
    易方式均如附表一編號1至4所示）。
　㈡甲○○基於轉讓禁藥即甲基安非他命之犯意，持前開行動電話
    作為聯絡通訊之工具，於附表一編號5所示時間、地點，無
    償轉讓禁藥甲基安非他命（無證據證明淨重超過10公克）予
    乙○○施用1次。
二、案經雲林縣警察局虎尾分局報告臺灣雲林地方檢察署檢察官
    偵查起訴及檢察官以同一事實移送併辦。
　　理　　由
壹、證據能力：
一、被告甲○○及其辯護人於本院審理程序已爭執證人乙○○於警詢
    中陳述之證據能力，本院審酌該證人於警詢中之陳述不具有
    刑事訴訟法第159條之2、第159條之3有關傳聞法則例外規定
    之要件，自無證據能力。
二、檢察官、被告及辯護人對本判決下述所引用被告以外之人於
    審判外之陳述，經本院審理時逐項提示，均表示同意作為本
    案證據使用（見本院卷第48、117頁），本院審酌各該證據
    資料作成時之情況，尚無違法不當及證明力明顯過低之瑕疵
    ，而認以之作為證據應屬適當，依刑事訴訟法第159條之5第
    1項規定，均有證據能力。至本判決所引用之非供述證據，
    查無非法或不當取證之情事，復為證明本件犯罪事實所必要
    之重要關係事項，均有證據能力。
貳、認定犯罪事實所憑之證據及理由：
一、犯罪事實一㈠部分：
　㈠上開犯罪事實，業據被告於警詢、偵查及本院審理時均坦承
    不諱（見偵7637卷第91至95、142頁；本院卷第144至145頁
    ），核與證人即購毒者劉明祥、蔡宗翰於警詢及偵查中證述
    情節相符（見偵7637卷第5至11、17至19、41至44、61至62
    頁），並有附表一編號1至4所示通訊監察譯文（見偵7637卷
    第90至95頁)、本院109年聲監字第220號、109年聲監續字第
    408號、109年聲監續字第478號通訊監察書暨電話附表各1份
    (見本院卷第27至32頁)在卷可稽。
　㈡販賣毒品係嚴重違法行為，非可公然為之，亦無公定之價格
    ，不論任何包裝，均可任意分裝增減分量，而每次買賣之價
    量，亦可能隨時依雙方間之關係深淺、資力、需求量及對行
    情之認知、來源是否充裕、查緝是否嚴緊，購買者被查獲時
    供述購買對象之可能性風險之評估等，因而異其標準，並機
    動調整，非可一概而論，販賣毒品者從「價差」、「量差」
    或「調整純度」謀取利潤方式雖有差異，然其圖利之目的則
    屬相同，且政府取締販賣毒品嚴格，取得不易，對於販賣者
    之處罰亦重，苟無利可圖，應無甘冒被查緝法辦重刑之危險
    ，而平白為無償轉讓毒品之可能，其意圖營利之非法販賣行
    為至為昭然。查被告為智識正常之成年人，對於上情當知之
    甚詳，且其與購毒者劉明祥、蔡宗翰交情普通，倘無從中賺
    取買賣價差牟利之意圖，豈會甘冒重典之危而涉險交易，且
    被告於本院審理時自承：我有賺取一點點施用的量等語（見
    本院卷第144頁），足認本案被告於附表一編號1至4所示之
    販賣第二級毒品等犯行，無非係欲藉以從中賺取量差，主觀
    上具有營利之意圖，當無疑義。
　㈢綜上所述，有如上補強證據與被告任意性之自白相互印證，
    足認其自白屬實。
二、犯罪事實一㈡部分：　
　　被告固坦認有於上開時間，接獲乙○○詢問有無甲基安非他命
    之來電，並於通話結束後，相約在上開地點，乙○○有施用其
    所有之甲基安非他命之事實，惟矢口否認有何轉讓禁藥犯行
    ，辯稱：我跟乙○○第一次見面，自己都不夠施用了，不可能
    同意並無償提供乙○○甲基安非他命云云。惟查：
　㈠被告於上開時間，接獲乙○○詢問有無甲基安非他命之來電，
    並於通話結束後，相約在上開地點，乙○○有施用其所有之甲
    基安非他命乙節，為被告所坦認（見本院卷第46、133頁）
    ，核與證人乙○○於偵查及本院審理時之證述（見偵7637卷第
    37頁；本院卷第119至132頁）相符，並有附表二所示通訊監
    察譯文（見偵7637卷第24至25頁）、本院109年聲監續字第4
    78號通訊監察書暨電話附表各1份(見本院卷31至32頁)附卷
    可考，此部分事實，堪先認定。
　㈡被告於本院審理時雖否認有主動提供甲基安非他命予乙○○施
    用云云，惟其於警詢供稱：乙○○於109年6月19日16時18分許
    ，在我住處之農田旁跟我見面，乙○○有問我有沒有甲基安非
    他命，我拿出0.1公克的第二級毒品甲基安非他命請他吸食
    等語屬實，因為我跟乙○○交情不錯，所以沒有跟乙○○收錢等
    語（見偵7637卷第142頁）；又於偵查中坦承：當時我身上
    有甲基安非他命1包，我就將其中一半無償提供予乙○○施用
    ，對轉讓禁藥之犯行認罪等語（見偵7637卷第142頁），核
    與證人乙○○於偵查時證稱：我記得於109年6月19日下午，我
    以電話撥打被告所持用之甲門號後，就前往其住處找被告，
    我抵達後，我就與被告一同施用1小包價值約500元之甲基安
    非他命，我與他各自約施用一半的數量，被告是無償提供予
    我施用等語（見偵7637卷第37頁）相符，倘非事實，為何被
    告會為不利之供述，且其供述復與乙○○前開證述內容大致相
    符。再觀之被告與乙○○於附表二所示通訊監察譯文(見偵763
    7卷第24至25頁)，可知乙○○於同日14時許，先詢問被告「想
    問你說你家應菜嗎」、「我的意思是說你家還是你口袋有沒
    有」，又於同日16時18分許，以「我等等過去你家，你方便
    出來跟我講話嗎」詢問被告，復經被告答以「去田裡好嗎?
    之前小心」等語，亦與乙○○前開證述相符，堪認乙○○因有毒
    品之需求方聯繫被告，而被告也知悉乙○○前來目的係向其索
    取甲基安非他命之事實，應可認定。
　㈢證人乙○○於本院審理時始翻異其詞，改稱：被告沒有說要請
    我，但我想說我與被告交情不錯，會默許我自己施用他所有
    甲基安非他命，未經被告同意，逕自拿起吸食器施用云云，
    已與其上開證詞不一致，參以其於審理時亦證稱：我當時在
    偵查中意識算清楚，在偵查中所述內容算事實，除當天被告
    沒有施用到毒品此部分不正確等語（見本院卷第131頁），
    復衡以被告與乙○○屬熟識，且乙○○於偵查中對於被告如何無
    償轉讓甲基安非他命之細節詳述如前，足認乙○○嗣後於本院
    審理時翻異前詞，無非係迴護被告，為協助被告卸責之詞，
    不足採信。
　㈣被告雖以前詞置辯，然證人已於本院審理時證稱其與被告關
    係屬熟識乙情，被告亦於本院審理時證稱：乙○○事後施用，
    我也不跟他計較等語（見本院卷第45頁），惟毒品取得不易
    ，被告不可能甘冒被查緝法辦重刑之危險，任由乙○○逕自拿
    取毒品施用，事後又不追究，且被告於警詢、偵訊時均坦承
    無償提供甲基安非他命予乙○○施用等情，則被告前開辯解，
    顯係事後卸責之詞，均不足採信。準此，本件堪認被告確實
    於附表一編號5所示時間、地點，無償轉讓禁藥甲基安非他
    命（無證據證明淨重超過10公克）予乙○○無訛。
三、綜上所述，本案事證明確，被告前開販賣第二級毒品、轉讓
    禁藥等犯行均堪以認定，均應依法論科。
參、論罪科刑：
一、新舊法比較：
　　按行為後法律有變更者，適用行為時之法律，但行為後之法
    律有利於行為人者，適用最有利之法律，刑法第2條第1項定
    有明文。被告行為後，毒品危害防制條例第4條第2項、第17
    條第2項規定，於109年1月15日修正公布，於109年7月15日
    生效施行，其中第4條第2項規定，提高有期徒刑刑度及併科
    罰金額度，第17條第2項增加被告須於「歷次」審判中均自
    白之減刑要件（詳細條文參附表三所示），是綜合比較之結
    果，修正後之規定並未更有利於被告，應依刑法第2條第1項
    前段規定，整體適用修正前之毒品危害防制條例第4條第2項
    、第17條第2項規定論處。
二、甲基安非他命係政府明令公告禁止使用之毒害藥品，為藥事
    法第22條第1項第1款所稱之禁藥，亦屬依毒品條例第2條第2
    項第2款公告列管之第二級毒品，兼具第二級毒品與禁藥之
    性質，則行為人轉讓甲基安非他命（未達法定應加重其刑之
    一定數量）予成年男子，同時該當藥事法第83條第1項轉讓
    禁藥罪及毒品危害防制條例第8條第2項轉讓第二級毒品罪之
    構成要件。因轉讓禁藥罪之法定刑為7年以下有期徒刑，得
    併科新臺幣(下同)5千萬元以下罰金，較轉讓第二級毒品罪
    之法定刑6月以上5年以下有期徒刑，得併科70萬元以下罰金
    為重，故應依重法優於輕法之原則，擇較重之轉讓禁藥罪論
    處（最高法院109年度台上大字第1089號裁定意旨參照）。
    查被告於犯罪事實一㈡所示犯行，其轉讓甲基安非他命（未
    達法定應加重其刑之一定數量）予乙○○，依前開說明，即應
    依藥事法第83條第1項規定處斷。
三、核被告就附表一編號1至4所為，均係犯修正前毒品危害防制
    條例第4條第2項之販賣第二級毒品罪；就附表一編號5所為
    ，係犯藥事法第83條第1項之轉讓禁藥罪。被告基於販賣目
    的而各次持有甲基安非他命之低度行為，各應為其後販賣之
    高度行為所吸收，均不另論罪。又被告轉讓禁藥罪前持有甲
    基安非他命之低度行為，基於法律不得割裂適用原則，不能
    另論毒品危害防制條例第11條第2項之持有第二級毒品罪，
    而所適用之藥事法對於持有禁藥之行為，並未設處罰規定，
    即無轉讓前持有禁藥之低度行為為轉讓禁藥行為所吸收而不
    另論罪之問題。又檢察官移送併辦之部分，與本件檢察官起
    訴之犯罪事實為同一事實，本院自得就此部分併予審理。
四、被告就附表一編號1至5所犯5罪間，均犯意各別、行為互殊
    ，應予分論併罰。
五、刑之加重減輕： 
　㈠被告就前開附表一編號1至4所示4次販賣第二級毒品犯行，於
    偵查及審理中均自白犯罪，均應依修正前毒品危害防制條例
    第17條第2項規定，減輕其刑。
　㈡被告固於警詢時供稱其本案涉犯毒品危害防制條例案件之毒
    品來源為程楹深、綽號「少年董」乙節（見偵7637卷第96頁
    ），然未因被告供述而查獲上開之人販賣毒品犯行乙情，有
    雲林縣警察局虎尾分局110年1月27日雲警虎偵字第11000014
    18號函、臺灣雲林地方檢察署110年1月29日丁○原公109偵76
    37字第1109002979號函各1份附卷可參（見本院卷第73、75
    頁），就附表一編號1至4所示犯行，均不符合毒品危害防制
    條例第17條第1項減輕或免除其刑之要件。
六、爰審酌被告明知毒品對於身體健康之戕害、極易成癮、難戒
    除，卻漠視國家法令禁制，並斟酌被告之所以販賣甲基安非
    他命原因乃賺取量差，以供自身施用毒品之動機，且其所獲
    價金不高、販賣或轉讓甲基安非他命數量非鉅，對象均自陳
    有施用毒品之習性之犯罪情節、手段，兼衡其自陳高中肄業
    之教育程度、務農、育有2名子女（其中1名剛出生）、現與
    父母、祖父母、配偶及子女同住之家庭經濟狀況，及坦承販
    賣第二級毒品及否認轉讓禁藥之犯後態度、無犯罪前科之素
    行等一切情狀，分別量處如附表一各編號所示主文欄所示之
    刑。
七、審酌被告所犯如附表一編號1至4所示之罪，均為販賣第二級
    毒品罪，編號5為轉讓禁藥罪，屬施用毒品友儕互通買賣或
    無償提供之行為，各罪均非偶發性犯罪，犯罪時間集中於10
    9年4月25日至109年6月19日間，整體犯罪時間屬相近，是斟
    酌被告所犯上開各罪責任非難重複程度，兼顧其所犯數罪反
    應出之人格特性及犯罪傾向、施以矯正之必要性、日後復歸
    社會更生等情狀，定其應執行如主文所示之刑。
肆、沒收：
一、犯罪所用之物： 
　㈠供犯罪所用、犯罪預備之物或犯罪所生之物，屬於犯罪行為
    人者，得沒收之。但有特別規定者，依其規定，刑法第38條
    第2項定有明文。又犯毒品危害防制條例第4條之罪者，其供
    犯罪所用之物，不問屬於犯罪行為人與否，均沒收之，毒品
    危害防制條例第19條第1項定有明文，涉犯毒品危害防制條
    例第4條之罪所供犯罪所用之物，倘全部或一部不能沒收或
    不宜執行沒收時，仍應回歸刑法第38條第4項規定，追徵其
    價額。
　㈡被告於本院審理時自承其利用其所有之SAMSUNG廠牌行動電話
    1支(含甲門號SIM卡1張)，作為附表一編號1至5所示犯行所
    用之物等語（見本院卷第145頁），且有卷內通訊監察書及
    通訊監察譯文可佐，依上開說明，於附表一編號1至4所示犯
    行，均應依毒品危害防制條例第19條第1項規定，就編號5所
    示犯行，依刑法第38條第2項規定，於被告各該犯行項下宣
    告沒收，並均依刑法第38條第4項規定，於全部或一部不能
    沒收或不宜執行沒收時，追徵其價額。
二、犯罪所得：　
　㈠犯罪所得，屬於犯罪行為人者，沒收之，於全部或一部不能
    沒收或不宜執行沒收時，追徵其價額，刑法第38條之1第1項
    前段、第3項分別定有明文。而販賣毒品本身即係犯罪行為
    ，販賣毒品直接取得之全部買賣價金，即屬犯販賣毒品罪所
    得之財物，不必扣除成本（最高法院105年度台上字第1912
    號判決意旨參照）。
　㈡被告於本院審理時供稱其就附表一編號1至3所示各次販賣第
    二級毒品所得價金，已均向購毒者劉明祥、蔡宗翰收取，然
    附表一編號1所示販賣第二級毒品所得價金僅獲取1,000元，
    劉銘祥尚賒欠2,500元，編號4所示部分，蔡宗翰尚賒欠1,00
    0元等語（見本院卷第145頁），此雖與被告於警詢、偵訊所
    述不符，然本案除被告前開自白外，卷內並無其他積極證據
    足資認定被告實際販賣毒品所得取得究竟為多少，是依罪證
    有疑，利於被告之原則，本院認被告就附表一編號1至4所示
    犯行之實際所得財物各為1,000元、500元、500元，均未扣
    案，應依刑法第38條之1第1項前段、第3項規定，於被告各
    罪項下宣告沒收，並於全部或一部不能沒收或不宜執行沒收
    時，追徵其價額。至附表一編號5所示轉讓禁藥犯行，依卷
    內事證並無證據證明被告獲有利益，爰不宣告沒收。
據上論斷，應依刑事訴訟法第299條第１項，毒品危害防制條例第
4條第2項（修正前）、第17條第2項（修正前）、第19條第1項，
藥事法第83條第1項，刑法第2條第1項前段、第11條、第51條第5
款、第38條第2項、第4項、第38條之1第1項前段、第3項，判決
如主文。
本案經檢察官丙○○提起公訴及移送併辦，檢察官魏偕峯到庭執行
職務。
中　　華　　民　　國　　110 　年　　4 　　月　　7 　　日
                  刑事第四庭　審判長法　官　許佩如

                                    法  官  黃玥婷

                                    法  官  廖奕淳
以上正本證明與原本無異。
如不服本判決應於收受判決後 20 日內向本院提出上訴書狀，並
應敘述具體理由；其未敘述上訴理由者，應於上訴期間屆滿後
20 日內向本院補提理由書（均須按他造當事人之人數附繕本）
。「切勿逕送上級法院」。
                                    書記官  陳玫燕
中　　華　　民　　國　　110 　年　　4 　　月　　7 　　日
附錄本案論罪科刑法條：
修正前毒品危害防制條例第4條
製造、運輸、販賣第一級毒品者，處死刑或無期徒刑；處無期徒
刑者，得併科新臺幣2千萬元以下罰金。
製造、運輸、販賣第二級毒品者，處無期徒刑或7年以上有期徒
刑，得併科新臺幣1千萬元以下罰金。
製造、運輸、販賣第三級毒品者，處7年以上有期徒刑，得併科
新臺幣7百萬元以下罰金。
製造、運輸、販賣第四級毒品者，處5年以上12年以下有期徒刑
，得併科新臺幣3百萬元以下罰金。
製造、運輸、販賣專供製造或施用毒品之器具者，處1年以上7年
以下有期徒刑，得併科新臺幣1百萬元以下罰金。
前五項之未遂犯罰之。

藥事法第83條
明知為偽藥或禁藥，而販賣、供應、調劑、運送、寄藏、牙保、
轉讓或意圖販賣而陳列者，處7年以下有期徒刑，得併科新臺幣5
千萬元以下罰金。
犯前項之罪，因而致人於死者，處7年以上有期徒刑，得併科新
臺幣1億元以下罰金；致重傷者，處3年以上12年以下有期徒刑，
得併科新臺幣7千5百萬元以下罰金。
因過失犯第1項之罪者，處2年以下有期徒刑、拘役或科新臺幣5
百萬元以下罰金。
第1項之未遂犯罰之。
附表一：
編號 對象 時間 方  式 主文（宣告刑及沒收）   地點   1 劉明祥 109年6月7日14時20分許  甲○○於109年6月7日12時19分至13時22分間，以持用之甲門號行動電話接獲劉明祥欲購買甲基安非他命之電話，同意販賣並約定見面後，於左列時間、地點見面，甲○○將甲基安非他命1小包（重量約1.8公克）以新臺幣（下同）3,500元價格販售交予劉明祥，並當場僅取得1,000元價金，劉明祥尚賒欠甲○○2,500元。 甲○○販賣第二級毒品，處有期徒刑參年玖月。未扣案之SAMSUNG廠牌行動電話壹支（含門號○○○○○○○○○○號SIM卡壹枚）、犯罪所得新臺幣壹仟元均沒收，於全部或一部不能沒收或不宜執行沒收時，追徵其價額。   臺南市○○區○○路000號1 樓之麥當勞前   2 蔡宗翰 109年4月25日23時38分許 甲○○於109年4月25日23時38分許，以持用之甲門號行動電話接獲蔡宗翰欲購買甲基安非他命之電話，同意販賣並約定見面後，於左列時間、地點見面，甲○○將甲基安非他命1小包（重量不詳），以500元價格販售交予蔡宗翰，並取得500元價金。 甲○○販賣第二級毒品，處有期徒刑參年柒月。未扣案之SAMSUNG廠牌行動電話壹支（含門號○○○○○○○○○○號SIM卡壹枚）、犯罪所得新臺幣伍佰元均沒收，於全部或一部不能沒收或不宜執行沒收時，追徵其價額。   雲林縣○○鎮○○路000號之全家便利商店外   3 蔡宗翰 109年5月20日1時49分許 甲○○於109年5月20日1時40分至49分間，以持用之甲門號行動電話接獲蔡宗翰欲購買甲基安非他命之電話，同意販賣並約定見面後，嗣於左列時間、地點見面，甲○○將甲基安非他命1小包（重量不詳），以500元價格販售交予蔡宗翰，並取得500元價金。 甲○○販賣第二級毒品，處有期徒刑參年柒月。未扣案之SAMSUNG廠牌行動電話壹支（含門號○○○○○○○○○○號SIM卡壹枚）、犯罪所得新臺幣伍佰元均沒收，於全部或一部不能沒收或不宜執行沒收時，追徵其價額。   雲林縣○○鎮○○路000號之全家便利商店外   4 蔡宗翰 109年5月23日22時17分許 甲○○於109年5月23日22時12分至22時17分間，以持用之甲門號行動電話接獲蔡宗翰欲購買甲基安非他命之電話，同意販賣並約定見面後，嗣於左列時間、地點見面，甲○○將甲基安非他命1小包（重量不詳）以賒帳方1,000元價格交予蔡宗翰，蔡宗翰尚未交付1,000元予甲○○。 甲○○販賣第二級毒品，處有期徒刑參年捌月。未扣案之SAMSUNG廠牌行動電話壹支（含門號○○○○○○○○○○號SIM卡壹枚）沒收，於全部或一部不能沒收或不宜執行沒收時，追徵其價額。   雲林縣○○鎮○○路000號之全家便利商店外   5 乙○○ 109年6月19日16時18分許 甲○○於109年6月19日14時至16時18分間，以持用之甲門號行動電話接獲乙○○欲索取甲基安非他命之電話，嗣於左列時間、地點見面，甲○○將甲基安非他命1小包（重量不詳）無償轉讓予乙○○施用。 甲○○犯藥事法第八三條第一項之轉讓禁藥罪，處有期徒刑捌月。未扣案之SAMSUNG廠牌行動電話壹支（含門號○○○○○○○○○○號SIM卡壹枚）沒收，於全部或一部不能沒收或不宜執行沒收時，追徵其價額。   甲○○位於雲林縣○○鄉○○村○○00號之1住處農田旁   

附表二：
編號 時間 通訊監察譯文內容 1 109年6月19日 14時 A：0000000000（被告） 　　　　↑ B：0000000000（乙○○）   B：你剛剛在睡覺喔? A：沒有阿。 B：想問你說你家應菜嗎? A：應菜不會很貴阿。  B：我的意思是說你家還是你口袋有沒有? A：喔，現在嗎? B：對阿。  A：我在忙耶。 B：你在外面忙喔。 A：我在顧小孩沒空。 B：那你有空再打給我。 A：好。 2 109年6月19日 16時18分 A：0000000000（被告） 　　　　↑ B：0000000000（乙○○）   B：你在家嗎？    A：對啊，我在家。  B：我等等過去你家，你方便出來跟我講話嗎？ A：去田裡好嗎？之前小心。   B：你說佑明（音譯）那邊喔？ A：對。   B：好，我已經快到了。 A：好。  

附表三（新舊法對照表）：
 修正前毒品危害防制條例 修正後毒品危害防制條例 第4條第2項 製造、運輸、販賣第二級毒品者，處無期徒刑或7年以上有期徒刑，得併科新臺幣1千萬元以下罰金。 製造、運輸、販賣第二級毒品者，處無期徒刑或10年以上有期徒刑，得併科新臺幣1千5百萬元以下罰金。 第17條第2項 犯第四條至第八條之罪於偵查及歷次審判中均自白者，減輕其刑。  犯第四條至第八條之罪於偵查及審判中均自白者，減輕其刑。